---
title: "Estymacja wskaźnika i przedziały ufności"
author: "Łukasz Wawrowski"
date: ""
output:
  xaringan::moon_reader:
    lib_dir: libs
    nature:
      highlightStyle: github
      highlightLines: true
      countIncrementalSlides: false

---

# Rozgrzewka

```{r message=FALSE, warning=FALSE}
library(survey)

data(api)
```

Na podstawie zbioru `apistrat` oszacuj średnią wartość Academic Performance Index (`api00`). Jednostki losowania pierwszego stopnia to `cds`, warstwa - `stype`, waga  - `pw`.

--

```{r}
dstrat <- svydesign(id=~cds,strata=~stype, weights=~pw, 
                    data=apistrat)

svymean(~api00, dstrat)

```

---

# Estymacja wskaźnika

Ogółem:

```{r eval=FALSE}
svyratio(numerator = ~licznik, denominator = ~mianownik, 
         design = schemat)
```


- licznik i mianownik musi być zdefiniowany jako zmienna binarna.

--

W przekrojach:

```{r eval=FALSE}
svyby(formula = ~licznik, denominator = ~mianownik, 
      by = ~przekroj, design = schemat, FUN = svyratio)

```


---

# Przedział ufności

W jakim przedziale i z jakim prawdopodobieństwem znajduje się wartość prawdziwa:

$$\left(\hat{y}^{HT}- z_{1-\alpha/2}\cdot\sqrt{V(\hat{y}^{HT})} \leq \hat{y}^{HT} \leq \hat{y}^{HT}+ z_{1-\alpha/2}\cdot\sqrt{V(\hat{y}^{HT})}\right)$$

- 90% przedział ufności - $z_\alpha = 1,64$, dla $\alpha=0,10$
- 95% przedział ufności - $z_\alpha = 1,96$, dla $\alpha=0,05$
- 99% przedział ufności - $z_\alpha = 2,58$, dla $\alpha=0,01$

Obliczanie kwantyla rozkładu w R:

```{r}
qnorm(1-0.05/2)
```

---

# Zadanie

Skonstruować 90% przedziały ufności dla oszacowanego odsetka niepełnosprawnych ogółem i w grupach wieku, a następnie porównać je z wartością prawdziwą.

---

class: center, middle, inverse

# Pytania?