# Wprowadzenie do R

[Prezentacja](presentations/02_wprowadzenieR.html)

## Wczytanie danych

Wykorzystamy zbiór danych dotyczących wyników drugiej tury wyborów prezydenckich w Polsce na poziomie obwodów wyborczych. Dane pochodzą z serwisu [PKW](https://prezydent20200628.pkw.gov.pl/prezydent20200628/pl/dane_w_arkuszach), a plik Excel znajduje się [tutaj](data/wybory2020.xlsx).

Dane wczytujemy z wykorzystaniem pakietu _readxl_, a następnie czyścimy nazwy kolumn oraz wybieramy te zawierające kluczowe informacje:

```{r}
library(tidyverse)

wp <- readxl::read_xlsx("data/wybory2020.xlsx") %>% 
  janitor::clean_names(.) %>%  
  select(symbol_kontrolny:percent_glosow_niewaznych, percent_glosow_waznych:rafal_kazimierz_trzaskowski)

summary(wp)
```

Spróbujmy odpowiedzieć na kilka pytań dotyczących analizowanych danych.

1. Ile obwodów głosowania miało frekwencję powyżej 80%?

```{r}
wp %>% 
  filter(frekwencja > 80) %>% 
  count()
```

2. Ile obwodów głosowania znajduje się w Poznaniu?   

```{r}
wp %>% 
  filter(powiat == "Poznań") %>% 
  count()
```


3. Ile jest obwodów według typu obszaru?

```{r}
wp %>% 
  count(typ_obszaru)
```

4. Jaka była średnia frekwencja w województwach?

```{r}
wp %>% 
  group_by(wojewodztwo) %>% 
  summarise(srednia_frekwencja=mean(frekwencja)) %>% 
  arrange(srednia_frekwencja)
```

5. Gdzie była największa różnica pomiędzy kandydatami?

```{r}
diff <- wp %>% 
  mutate(roznica = abs(andrzej_sebastian_duda-rafal_kazimierz_trzaskowski))
```

