---
title: "Metoda reprezentacyjna"
subtitle: "Schematy losowania"
author: "&copy; Łukasz Wawrowski"
output:
  xaringan::moon_reader:
    css: ["default.css", "default-fonts.css"]
    lib_dir: libs
    nature:
      ratio: "4:3"
      highlightStyle: github
      highlightLines: true
      countIncrementalSlides: false

---

```{r include=FALSE}
library(tidyverse)
library(countdown)
options(scipen=100)
```

# Problem

Przeprowadzić badanie exit-poll w Poznaniu mając do dyspozycji 30 ankieterów.

---

# Pakiet _janitor_ 

Surowe dane zwykle nie posiadają nazw kolumn przystosowanych do przetwarzania przez komputer

- nazwy zmiennych nie powinny zawierać polskich liter i spacji

- nazwy zmiennych nie powinny zaczynać się od liczby

Te problemy rozwiązuje pakiet _janitor_ (dozorca, woźny) i funkcja `clean_names()`:

```r

zbior <- janitor::clean_names(zbior)

```

- funkcja ta zamienia wielkie litery na małe, spacje na podkreślniki i znaki transliteruje do ASCII.

---

class: inverse

# Zadanie

Wybierz lokale wyborcze, które znajdują się w Poznaniu i w których liczba mieszkańców jest większa od zera.

`r countdown(minutes = 10, seconds = 0, top = 0)`

---

# Próba losowa

Próba jest losowa jeśli spełnione są następujące warunki:

--

1. Każda jednostka w populacji generalnej posiada niezerowe prawdopodobieństwo znalezienia się w próbie - $\pi_i$.

2. Prawdopodobieństwo $\pi_i$ jest znane dla każdej jednostki w próbie.

3. Każda para jednostek w populacji generalnej posiada niezerowe prawdopodobieństwo znalezienia się w próbie - $\pi_{ij}$.

4. Prawdopodobieństwo $\pi_{ij}$ jest znane dla każdej pary jednostek w próbie.

---

# Liczba możliwych prób

Dwumian Newtona: ${n\choose k}=\frac{n!}{k!\cdot(n-k)!}$

- Losowanie próby o liczebności 4 z populacji o liczebności 10

```{r}
choose(10,4)
```

- Losowanie próby o liczebności 10 z populacji o liczebności 200

```{r}
choose(200,10)
```

---

# Losowanie proste

Prawdopodobieństwo dostania się do próby jest takie samo dla wszystkich jednostek.

- funkcja `sample_n()` oraz `sample_frac()`

---

# Prawdopodobieństwo

Prawdopodobieństwo dostania się (inkluzji) do próby.

Losujemy próbę o wielkości 38 000 osób z Polski (populacja 38 milionów). Prawdopodobieństwo wylosowania pojedyńczej jednostki wynosi:

$$\pi_i=38000/38000000=1/1000$$

Każda osoba w próbie reprezentuje 1000 mieszkańców Polski.

W związku z tym waga z próby jest równa:

$$w_i=1/\pi_i=1000$$

Suma wag z próby powinna być równa liczebności populacji.

---

class: inverse

# Zadanie

Oblicz prawdopodobieństwo dla wylosowanych lokali wyborczych. W tym celu użyj funkcji `mutate()`.

`r countdown(minutes = 10, seconds = 0, top = 0)`

---

# Pakiet _sampling_

Pakiet [sampling](https://cran.r-project.org/web/packages/sampling/index.html) oferuje funkcje służące do losowania prób z wykorzystaniem różnych schematów losowania.

---

# Losowanie proporcjonalne

Losowanie z prawdopodobieństami proporcjonalnymi do wartości cechy.

W funkcji `sample_n` lub `sample_frac` należy podać argument `weight`.

Aby wyznaczyć te prawdopodbieństwa w populacji korzysta się z funkcji:

```
inclusionprobabilities(a = cecha, n = liczebnosc_proby)
```

---

class: inverse

# Zadanie

Jaki jest efekt działania poniższego kodu?

```
los_prop <- obwody %>%
  mutate(p_prop=inclusionprobabilities(wyborcy, 1000)) %>%
  sample_n(1000, weight = wyborcy)
```

--

Ile wynosi suma wag dla wylosowanych jednostek?

---

# Losowanie warstwowe

Operat jest dzielony na warstwy, w którym stosuje się losowanie proste.

Funkcja `strata`

```r
strata(data, stratanames, size)
```

- trzeba podać liczebność dla każdej warstwy

---

class: inverse

# Zadanie

Przeprowadź losowanie warstwowe wykorzystując jako warstwę numer okręgu do senatu. Wyznacz liczebność próby w każdym z okręgów tak, aby zapewnić pracę dla 500 ankieterów.

`r countdown(minutes = 10, seconds = 0, top = 0)`

---

# Losowanie zespołowe

Z operatu losowane są całe grupy (zespoły).

Funkcja `cluster`

```r
cluster(data, clustername, size)
```

---

# Losowanie systematyczne

Losowanie co k-tej jednostki.

Funkcja `UPsystematic`

```r
UPsystematic(pik)
```

- operuje na prawdopodobieństwach, zatem wielkość próby należy określić wcześniej

---

class: inverse

# Zadanie

Wczytaj do R zbiór danych _przystanki_ za pomocą funkcji `load("data/przystanki.RData")`. Zaproponuj schemat losowania wykorzystujący dodatkowe zmienne, który umożliwi wylosowanie 100 przystanków komunikacji miejskiej. 

`r countdown(minutes = 15, seconds = 0, top = 0)`

---

class: center, middle, inverse

# Pytania?