---
title: "Metoda reprezentacyjna"
subtitle: "Estymacja modelowa"
author: "&copy; Łukasz Wawrowski"
output:
  xaringan::moon_reader:
    css: ["default.css", "default-fonts.css"]
    lib_dir: libs
    nature:
      ratio: "4:3"
      highlightStyle: github
      highlightLines: true
      countIncrementalSlides: false

---

```{r include=FALSE}
library(tidyverse)
library(countdown)
options(scipen=100)
```

class: inverse

# Zadanie

1. Na podstawie próby `apistrat` oszacuj liczbę uczniów biorących udział w teście kompetencji (`api.stu`).

2. Na podstawie próby `apistrat` oszacuj odsetek uczeniów, którzy wzięli udział w teście kompetencji (`api.stu/enroll`).

`r countdown(minutes = 10, seconds = 0, top = 0)`

---

# Model bez wyrazu wolnego

- wykorzystanie dodatkowej zmiennej w estymacji

- zakładamy, że zależność pomiędzy zmiennymi jest proporcjonalna

$$\hat{y}=\hat{\alpha} \cdot x + \epsilon$$

---

# Tok obliczeń

1. Na podstawie próby oszacować wartość globalną wybranej cechy - jako wartość referencyjna

2. Na podstawie próby oszacować wskaźnik dla wybranej cechy - jako $\hat{\alpha}$ w modelu

3. Na podstawie informacji o wartości mianownika w populacji $x$ oraz wartości wskaźnika $\hat{\alpha}$ można oszacować wartość globalną wybranej cechy z lepszą precyzją

---

class: inverse

# Zadanie

Wykorzystując model bez wyrazu wolnego oszacuj liczbę English Language Learners (`ell`).

`r countdown(minutes = 10, seconds = 0, top = 0)`

---

# Wagi z próby w regresji

.pull-left[

```{r eval=FALSE}
punkty1 <- data.frame(id1=1:5,
          x1=c(21,20,22,17,16),
          y1=c(40,41,42,39,37))

ggplot(punkty1, aes(x1, y1)) + 
  geom_point() + 
  xlim(10,25) + 
  ylim(30,45)

```

]

.pull-right[

```{r echo=FALSE}
punkty1 <- data.frame(id1=1:5,
                    x1=c(21,20,22,17,16),
                    y1=c(40,41,42,39,37))

ggplot(punkty1, aes(x1, y1)) + 
  geom_point() + 
  xlim(15,25) + 
  ylim(35,45)

```

]

---

### Estymacja współczynnika kierunkowego

1. Tworzymy wszystkie możliwe pary punktów $n(n-1)/2$

2. Obliczamy wartości beta dla każdej pary $\beta_{ij}=\frac{y_i-y_j}{x_i-x_j}$

3. Obliczamy wagi dla każdej pary $w_{ij}=(x_i-x_j)^2$

4. Współczynnik kierunkowy to $\beta=\frac{\sum w_{ij}\beta_{ij}}{\sum w_{ij}}$

---

# Porównanie z KMNK

.pull-left[

Pary punktów

```{r include=FALSE}
punkty2 <- data.frame(id2=1:5,
                    x2=c(21,20,22,17,16),
                    y2=c(40,41,42,39,37))

punkty <- expand.grid(id1=punkty1$id1, id2=punkty2$id2)

punkty <- punkty[punkty$id1!=punkty$id2,]

pary_punktow <- as.data.frame(unique(t(apply(punkty[,1:2], 1, sort))))
names(pary_punktow) <- names(punkty)

pary_punktow <- merge(pary_punktow, punkty1)
pary_punktow <- merge(pary_punktow, punkty2)

pary_punktow

```


```{r}
pary_punktow <- pary_punktow%>%
  mutate(b=(y1-y2)/(x1-x2),
         w=(x1-x2)^2)

beta <- sum(pary_punktow$w*
              pary_punktow$b)/
            sum(pary_punktow$w)
beta
```


]

.pull-right[

KMNK

```{r}
lm(y1 ~ x1, data=punkty1)
```


]

---

# Model z wyrazem wolnym

- wykorzystanie dodatkowej zmiennej w estymacji

- uwzględnienie wag z próby

$$\hat{y}=\hat{\alpha} + \hat{\beta} \cdot x + \epsilon$$

---

class: inverse

# Zadanie

Użyj modelu z wyrazem wolnym do oszacowania liczby English Language Learners (`ell`).

`r countdown(minutes = 10, seconds = 0, top = 0)`

---

class: center, middle, inverse

# Pytania?

