---
title: "Metoda reprezentacyjna"
subtitle: "Wizualizacja"
author: "&copy; Łukasz Wawrowski"
output:
  xaringan::moon_reader:
    css: ["default.css", "default-fonts.css"]
    lib_dir: libs
    nature:
      ratio: "16:9"
      highlightStyle: github
      highlightLines: true
      countIncrementalSlides: false

---

```{r include=FALSE}
library(tidyverse)
library(countdown)
library(survey)
options(scipen=100)

data(api)
dstrat<-svydesign(id=~1,strata=~stype, weights=~pw, data=apistrat, fpc=~fpc)
```

# Źródła wiedzy

- [Przewodnik po wizualizacji danych](https://www.data-to-viz.com/)

- [Fundamentals of Data Visualization](https://serialmentor.com/dataviz/)

- [Color Brewer](http://colorbrewer2.org)

- [Nazwy kolorów do użycia w R](http://www.stat.columbia.edu/~tzheng/files/Rcolor.pdf)

---

# Proste wykresy

- `plot()` - wykres punktowy/liniowy

- `hist()` - histogram

- `barplot()` - wykres kolumnowy

- `boxplot()` - wykres pudełkowy

---

# Pakiet `ggplot2`

Tworzenie wykresów poprzez dodawanie (`+`) kolejnych warstw.

- [dokumentacja](https://ggplot2.tidyverse.org/)

- [cheatsheet](https://github.com/rstudio/cheatsheets/blob/master/data-visualization-2.1.pdf)

- [rozszerzenia](http://www.ggplot2-exts.org/gallery/)

- [top 50](http://r-statistics.co/Top50-Ggplot2-Visualizations-MasterList-R-Code.html)

- [wykresy krok po kroku](https://evamaerey.github.io/ggplot_flipbook/ggplot_flipbook_xaringan.html)

???

Pierwsza wersja 10.06.2007

---

# Niezbędny kod

```{r eval=FALSE}
ggplot(data = zbior_danych, aes(x = cecha1, y = cecha2))
```


- x - zawartość osi x

- y - zawartość osi y

- fill - wypełnienie

- size - rozmiar

- color - kolor

- shape - kształt

---

# Niezbędny kod

.pull-left[

```{r eval=FALSE}
ggplot(apistrat, aes(x=api.stu, 
                     y=enroll)) 
```

]

.pull-right[

```{r echo=FALSE}
ggplot(apistrat, aes(x=api.stu, 
                     y=enroll))
```

]


---

# Wykres punktowy - `geom_point`

Obowiązkowe argumenty `aes`:

- x 

- y

---

# Wykres punktowy

.pull-left[

```{r eval=FALSE}
ggplot(apistrat, aes(x=api.stu, 
                     y=enroll)) + 
  geom_point()
```

]

.pull-right[

```{r echo=FALSE}
ggplot(apistrat, aes(x=api.stu, 
                     y=enroll)) + 
  geom_point()
```

]


---

# Dodatkowe elementy

- `xlim(0,10)` - minimum i maksimum osi x

- `ylim(-5,5)` - minimum i maksimum osi y

- `xlab("tekst")` - etykieta osi x

- `ylab("tekst")` - etykieta osi y

- `ggtitle("tekst")` - tytuł wykresu

- `labs(subtitle = "tekst")` - podtytuł

- `labs(caption = "tekst")` - podpis

- `coord_flip()` - obraca wykres

---

# Wykres punktowy

.pull-left[

```{r eval=FALSE}
ggplot(apistrat, aes(x=api.stu, 
                     y=enroll)) + 
  geom_point() +
  xlab("Students tested") +
  ylab("Students enrolled")
```

]

.pull-right[

```{r echo=FALSE}
ggplot(apistrat, aes(x=api.stu, 
                     y=enroll)) + 
  geom_point() +
  xlab("Students tested") +
  ylab("Students enrolled")
```

]

---

# Wykres punktowy

.pull-left[

```{r eval=FALSE}
ggplot(apistrat, aes(x=api.stu, 
                     y=enroll)) + 
  geom_point() +
  xlab("Students tested") +
  ylab("Students enrolled") +
  xlim(0,3000) +
  ylim(0,3500)
```

]

.pull-right[

```{r echo=FALSE}
ggplot(apistrat, aes(x=api.stu, 
                     y=enroll)) + 
  geom_point() +
  xlab("Students tested") +
  ylab("Students enrolled") +
  xlim(0,3000) +
  ylim(0,3500)
```

]

---

# Wykres punktowy

.pull-left[

```{r eval=FALSE}
ggplot(apistrat, aes(x=api.stu, 
                     y=enroll)) + 
  geom_point() +
  xlab("Students tested") +
  ylab("Students enrolled") +
  xlim(0,3000) +
  ylim(0,3500) +
  ggtitle("Academic Performance Index")
```

]

.pull-right[

```{r echo=FALSE}
ggplot(apistrat, aes(x=api.stu, 
                     y=enroll)) + 
  geom_point() +
  xlab("Students tested") +
  ylab("Students enrolled") +
  xlim(0,3000) +
  ylim(0,3500) +
  ggtitle("Academic Performance Index")
```

]

---

# Motywy

- theme_bw
- theme_classic
- theme_dark
- theme_gray (domyślnie)
- theme_light
- theme_linedraw
- theme_minimal
- theme_void

Powyższe motywy są zaimplementowane w pakiecie ggplot2, ale można także skorzystać z dodatkowych pakietów:

- [ggthemes](https://yutannihilation.github.io/allYourFigureAreBelongToUs/ggthemes/)
- [bbplot](https://github.com/bbc/bbplot)
- [xkcd](https://cran.r-project.org/web/packages/xkcd/)

Albo stworzyć [swój własny motyw](https://www.statworx.com/de/blog/custom-themes-in-ggplot2/).

---

# Wykres punktowy

.pull-left[

```{r eval=FALSE}
ggplot(apistrat, aes(x=api.stu, 
                     y=enroll)) + 
  geom_point() +
  xlab("Students tested") +
  ylab("Students enrolled") +
  xlim(0,3000) +
  ylim(0,3500) +
  ggtitle("Academic Performance Index") +
  theme_light()
```

]

.pull-right[

```{r echo=FALSE}
ggplot(apistrat, aes(x=api.stu, 
                     y=enroll)) + 
  geom_point() +
  xlab("Students tested") +
  ylab("Students enrolled") +
  xlim(0,3000) +
  ylim(0,3500) +
  ggtitle("Academic Performance Index") +
  theme_light()
```

]

---

# Wykres punktowy

.pull-left[

```{r eval=FALSE}
ggplot(apistrat, aes(x=api.stu, 
                     y=enroll,
                     color=stype)) + 
  geom_point() +
  xlab("Students tested") +
  ylab("Students enrolled") +
  xlim(0,3000) +
  ylim(0,3500) +
  ggtitle("Academic Performance Index") +
  theme_light()
```

]

.pull-right[

```{r echo=FALSE}
ggplot(apistrat, aes(x=api.stu, 
                     y=enroll,
                     color=stype)) + 
  geom_point() +
  xlab("Students tested") +
  ylab("Students enrolled") +
  xlim(0,3000) +
  ylim(0,3500) +
  ggtitle("Academic Performance Index") +
  theme_light()
```

]

---

# Wykres punktowy

.pull-left[

```{r eval=FALSE}
ggplot(apistrat, aes(x=api.stu, 
                     y=enroll,
                     color=stype)) + 
  geom_point() +
  xlab("Students tested") +
  ylab("Students enrolled") +
  scale_color_discrete(name = "School type") +
  xlim(0,3000) +
  ylim(0,3500) +
  ggtitle("Academic Performance Index") +
  theme_light()
```

]

.pull-right[

```{r echo=FALSE}
ggplot(apistrat, aes(x=api.stu, 
                     y=enroll,
                     color=stype)) + 
  geom_point() +
  xlab("Students tested") +
  ylab("Students enrolled") +
  scale_color_discrete(name = "School type") +
  xlim(0,3000) +
  ylim(0,3500) +
  ggtitle("Academic Performance Index") +
  theme_light()
```

]

---

class: inverse

# Zadanie

Porównaj na wykres punktowym zmienne `api00` i `api99`.

`r countdown(minutes = 10, seconds = 0, top = 0)`

---

# Eksport wykresu

- w zakładce Plots -> Export

- funkcja `ggsave()`

   - `filename` - nazwa pliku z rozszerzeniem (png, pdf)
   
   - `width` i `height` - szerokość i wysokość (domyślnie w calach)
   
   - `scale` - skalowanie po zmianie rozdzielczości
   
   - `dpi` - liczba punktów na cal

---

# Wykres punktowy

.pull-left[

```{r eval=FALSE}
ggplot(apistrat, aes(x=api.stu, 
                     y=enroll,
                     color=stype)) + 
  geom_point() +
  xlab("Students tested") +
  ylab("Students enrolled") +
  xlim(0,3000) +
  ylim(0,3500) +
  ggtitle("Academic Performance Index") +
  theme_light() +
  ggsave("figs/apifig1.png", 
         width = 12, 
         height = 10, 
         scale = 0.5, 
         dpi = 1200)
```

]

.pull-right[

```{r echo=FALSE}
ggplot(apistrat, aes(x=api.stu, 
                     y=enroll,
                     color=stype)) + 
  geom_point() +
  xlab("Students tested") +
  ylab("Students enrolled") +
  xlim(0,3000) +
  ylim(0,3500) +
  ggtitle("Academic Performance Index") +
  theme_light()
```

]

---

# Wykres słupkowy - `geom_bar` / `geom_col`

- `geom_bar` - funkcja sama oblicza wartości do wyświetlenia na podstawie zbioru danych jednostkowych

- `geom_col` - funkcja otrzymuje już obliczone wartości (dane zagregowane)

---

# Wykres słupkowy - `geom_bar`

.pull-left[

```{r eval=FALSE}
ggplot(apistrat, aes(x = stype)) +
  geom_bar()
```

]

.pull-right[

```{r echo=FALSE}
ggplot(apistrat, aes(x = stype)) +
  geom_bar()
```

]

---

# Wykres słupkowy - `geom_bar`

.pull-left[

```{r eval=FALSE}
ggplot(apistrat, aes(x = stype)) +
  geom_bar(fill = "deepskyblue2")
```

]

.pull-right[

```{r echo=FALSE}
ggplot(apistrat, aes(x = stype)) +
  geom_bar(fill = "deepskyblue2")
```

]

---

# Wykres słupkowy - `geom_col`

.pull-left[

```{r}
api_stype <- svyby(formula = ~api00, 
                   by = ~stype,
                   design = dstrat, 
                   FUN = svymean)
api_stype
```


```{r eval=FALSE}
ggplot(api_stype, aes(x = stype, 
                      y = api00)) +
  geom_col()
```

]

.pull-right[

```{r echo=FALSE}
ggplot(api_stype, aes(x = stype, 
                      y = api00)) +
  geom_col()
```

]

---

# Wykres słupkowy - `geom_col`

.pull-left[

```{r}
api_stype_aw <- svyby(formula = ~api00, 
                      by = ~stype+awards,
                      design = dstrat, 
                      FUN = svymean)
api_stype_aw
```


```{r eval=FALSE}
ggplot(api_stype_aw, aes(x = stype, 
                         y = api00,
                         fill = awards)) +
  geom_col()
```

]

.pull-right[

```{r echo=FALSE}
ggplot(api_stype_aw, aes(x = stype, 
                         y = api00,
                         fill = awards)) +
  geom_col()
```

]

---

# Wykres słupkowy - `geom_col`

.pull-left[

```{r eval=FALSE}
ggplot(api_stype_aw, aes(x = stype, 
                         y = api00,
                         fill = awards)) +
  geom_col(position = "dodge")
```

]

.pull-right[

```{r echo=FALSE}
ggplot(api_stype_aw, aes(x = stype, 
                         y = api00,
                         fill = awards)) +
  geom_col(position = "dodge")
```

]

---

class: inverse

# Zadanie

Oszacuj liczbę uczniów biorących udział w teście w przekroju typu szkoły i przedstaw na wykresie słupkowym.

```{r echo=FALSE, fig.align='center', fig.height=6}
apistu_stype <- svyby(formula = ~api.stu, by = ~stype, design = dstrat, FUN = svytotal)

ggplot(apistu_stype, aes(x = stype, y = api.stu)) + geom_col(fill = "red")
```


`r countdown(minutes = 10, seconds = 0, top = 0)`

---

# Podsumowanie

- różne role w zależności od typu wykresu

- odpowiedni typ danych w zależności od roli

- `geom_bar` dla danych jednostkowych np. analiza próby

- `geom_col` dla danych zagregowanych, np. wyniki funkcji `svyby`

- więcej przykładów na stronie [Podstawy programowania w R - wizualizacja danych](http://www.wawrowski.edu.pl/ppr/wizualizacja-danych.html)

---

class: center, middle, inverse

# Pytania?

