---
title: "Testy danych jakościowych"
author: "Imię i nazwisko"
date: "3 grudnia 2018"
output: html_document
---

# Rozgrzewka

Na podstawie danych z Generalnego Sondażu Społecznego oszacuj liczbę osób urodzonych w USA (born_in_usa) według pochodzenia (race). Wyniki nanieś na wykres kafelkowy.

```{r}
library(tidyverse)
library(survey)

load("gss.RData")

schemat <- svydesign(ids = ~ vpsu, strata = ~ vstrat, data = gss, weights = ~ wtssall, nest = TRUE)  

usa_race <- svyby(formula = ~one, by = ~born_in_usa+race, design = schemat, FUN = svytotal)

ggplot(usa_race, aes(x=born_in_usa, y=race, fill=one)) + 
  geom_tile()
```

# Analiza danych jakościowych

## Tabela kontyngencji

```{r}
svytable(~ born_in_usa + race, schemat)
```

## Test niezależności $\chi^2$

Ten test jest stosowany w przypadku badania niezależności cech jakościowych. Układ hipotez jest następujący:

- H0: zmienne są niezależne 
- H1: zmienne nie są niezależne

Na podstawie przyjętego poziomu istotności $\alpha$ (zwykle $\alpha=0.05$) i wartości p podejmuje się decyzję o odrzuceniu hipotezy zerowej. Jeśli $\alpha > p$ to są podstawy do odrzucenia hipotezy zerowej.

```{r}
svychisq(~ born_in_usa + race, schemat)
```

## Test proporcji

Ten test jest stosowany w przypadku badania równości proporcji w kilku grupach.

- H0: proporcje we wszystkich grupach są takie same
- H1: proporcje w conajmniej jednej grupie się różnią

Jeśli $\alpha > p$ to są podstawy do odrzucenia hipotezy zerowej.

```{r}
plec <- svyby(formula = ~sex, by= ~region, design = schemat, FUN = svytotal)

region <- svyby(formula = ~one, by= ~region, design = schemat, FUN = svytotal)

prop.test(sex$sexMale, region$one)

```

# Zadania

1. Z wykorzystaniem testu niezależności sprawdź czy istnieje zależność pomiędzy pochodzeniem (race) a płcią (sex).

```{r}

```


2. Stosując test proporcji sprawdź równość proporcji dla kobiet w grupach zdefiniowanych przez poglądy polityczne (polviews).

```{r}

```

