---
title: "Kryteria oceny projektu"
author: "Łukasz Wawrowski"
date: ""
output: html_document
---

# Zadanie

Na podstawie danych o gospodarstwach w populacji generalnej, zaproponuj dwa sposoby losowania, które pozwolą uzyskać oszacowania zmiennych .... w przekroju .... ze względnym błędem oszacowania nie przekraczającym .... %.

Dane na temat populacji gospodarstw znajdują się pod adresem: [dane](https://github.com/lwawrowski/metoda-reprezentacyjna/raw/master/07_projekt/dane.RData)

```{r eval=FALSE, include=TRUE}
load("dane.RData")
```

`populacja`:

- teryt - kod teryt
- region - kod regionu NUTS 1
- woj - kod województwa NUTS 2
- degurba - kod DEGURBA określający stopień urbanizacji
- klm - klasa miejscowości zamieszkania

  - 1 - wieś
  - 2 - miasto do 20 tys. mieszkańców
  - 3 - miasto od 20 do 99 tys. mieszkańców
  - 4 - miasto od 100 do 199 tys. mieszkańców
  - 5 - miasto od 200 do 499 tys. mieszkańców
  - 6 - miasto powyżej 500 tys. mieszkańców
  
- id_gospodarstwa - unikalny identyfikator gospodarstwa

`badanie`:

- id_gospodarstwa - unikalny identyfikator gospodarstwa
- niepelnosprawnosc - czy w gospodarstwie znajduje się osoba niepełnosprawna

  - 0 - tak
  - 1 - nie

- wyksztalcenie - poziom wykształcenia głowy gospodarstwa domowego

  - 1 - podstawowe
  - 2 - średnie
  - 3 - wyższe
  
- aktywnosc_ekon - status na rynku pracy głowy gospodarstwa domowego

  - 1 - pracujący
  - 2 - bezrobotny
  - 3 - bierny zawodowo
  
- wiek - wiek głowy gospodarstwa domowego
- liczba_osob - liczba osób w gospodarstwie domowym
- dochód - ekwiwalentny dochód gospodarstwa domowego

```{r eval=FALSE, include=TRUE}

library(tidyverse)
library(survey)

# losowanie próby
proba <- populacja %>%
  sample_frac(0.001)

# dołączanie informacji o odpowiedziach
proba_badanie <- merge(proba, badanie, by = "id_gospodarstwa", all.x = T)

# obliczenie wag
# kalibracja

save(proba_badanie, file="proba.Rdata")

```


# Prezentacja

Podczas zajęć w dniu 12.11.2018 r. zadania projektowe mają być przedstawione w krótkiej prezentacji (max. 5 slajdów) zawierającej:

1. Treść zadania projektowego
2. zastosowane schematy losowania
3. Rozmiar próby i uzyskane wyniki

Prezentacja w formacie .pdf oraz projekt R (skrypt i plik proba.Rdata) muszą być wgrane na moodle do dnia 11.11.2018 r.

# Kryteria oceny

- zrealizowanie celu zadania - 5 punktów
- przeprowadzenie kalibracji - 2 punkty
- sposób prezentacji wyników - 1 punkt

- utworzenie warstwy wykorzystując dane spoza zbioru danych - 1 punkt
- dodatkowy schemat losowania - 1 punkt
- 3 najlepsze wyniki na roku - 1 punkt

Najlepszy wynik jest mierzony jako relacja wielkości próby i maksymalnego błędu oszacowania uzyskanego dla wskaźnika.