---
title: "Kryteria oceny projektu"
author: "Łukasz Wawrowski"
date: ""
output: html_document
---

# Zadanie

Na podstawie danych o gospodarstwach w populacji generalnej, zaproponuj dwa sposoby losowania, które pozwolą uzyskać oszacowania zmiennych .... w przekroju .... ze względnym błędem oszacowania nie przekraczającym .... %.

Dane na temat populacji gospodarstw znajdują się pod adresem: [dane](https://github.com/lwawrowski/metoda-reprezentacyjna/raw/master/07_projekt/dane.RData)

```{r eval=FALSE, include=TRUE}
load("dane.RData")
```

`populacja`:

- teryt - kod teryt
- region - kod regionu NUTS 1
- woj - kod województwa NUTS 2
- degurba - kod DEGURBA określający stopień urbanizacji
- klm - klasa miejscowości zamieszkania

  - 1 - wieś
  - 2 - miasto do 20 tys. mieszkańców
  - 3 - miasto od 20 do 99 tys. mieszkańców
  - 4 - miasto od 100 do 199 tys. mieszkańców
  - 5 - miasto od 200 do 499 tys. mieszkańców
  - 6 - miasto powyżej 500 tys. mieszkańców
  
- id_gospodarstwa - unikalny identyfikator gospodarstwa

`badanie`:

- id_gospodarstwa - unikalny identyfikator gospodarstwa
- niepelnosprawnosc - czy w gospodarstwie znajduje się osoba niepełnosprawna

  - 0 - tak
  - 1 - nie

- wyksztalcenie - poziom wykształcenia głowy gospodarstwa domowego

  - 1 - podstawowe
  - 2 - średnie
  - 3 - wyższe
  
- aktywnosc_ekon - status na rynku pracy głowy gospodarstwa domowego

  - 1 - pracujący
  - 2 - bezrobotny
  - 3 - bierny zawodowo
  
- wiek - wiek głowy gospodarstwa domowego
- liczba_osob - liczba osób w gospodarstwie domowym
- dochód - ekwiwalentny dochód gospodarstwa domowego

Przykład estymacji liczby osób pełnosprawnych w przekroju województw na podstawie próby prostej.

```{r eval=FALSE, include=TRUE}

library(tidyverse)
library(survey)

# losowanie próby 1
proba1 <- populacja %>%
  # warstwy
  sample_frac(0.001)

# dołączanie informacji o odpowiedziach
proba1_badanie <- merge(proba1, badanie, by = "id_gospodarstwa", all.x = T)

proba1_badanie <- proba1_badanie %>%
  mutate(fpc=nrow(populacja))

# obliczenie wag

proba1_schemat <- svydesign(ids = ~id_gospodarstwa, fpc = ~fpc, data = proba1_badanie)

wagi <- weights(proba1_schemat)

proba1_badanie_bez_brakow <- proba1_badanie %>%
  mutate(waga=wagi) %>%
  filter(!is.na(wiek))

proba1_bez_brakow_schemat <- svydesign(ids = ~id_gospodarstwa, weights = ~waga, 
                                       fpc = ~fpc, data = proba1_badanie_bez_brakow)

# kalibracja

pop_total <- colSums(model.matrix(~woj,model.frame(~woj,populacja)))

proba1_kalibracja <- calibrate(design = proba1_bez_brakow_schemat, formula = ~woj, population = pop_total)

# estymacja

niepelnosprawnosc_woj <- svyby(formula = ~niepelnosprawnosc, by = ~woj, 
                               design = proba1_kalibracja, FUN = svytotal)

# inny sposob losowania

# ... 

proba_badanie2 <- merge(proba2, badanie, by = "id_gospodarstwa", all.x = T)

# ....

save(proba_badanie1, proba_badanie2, file="proba.RData")

```


# Prezentacja

Podczas zajęć w dniu 19.11.2018 r. zadania projektowe mają być przedstawione w krótkiej prezentacji (max. 5 slajdów) zawierającej:

1. Treść zadania projektowego
2. zastosowane schematy losowania
3. Rozmiar próby i uzyskane wyniki

Prezentacja w formacie .pdf oraz projekt R (skrypt i plik proba.RData) muszą być wgrane na moodle do dnia 18.11.2018 r., godz. 23:00.

# Kryteria oceny

- zrealizowanie celu zadania - 5 punktów
- przeprowadzenie kalibracji - 2 punkty
- sposób prezentacji wyników - 1 punkt

- utworzenie warstwy wykorzystując dane spoza zbioru danych - 1 punkt
- dodatkowy schemat losowania - 1 punkt
- najlepsza praca w grupie wybrana przez prowadzącego - 1 punkt
- najlepsza praca w grupie wybrana przez studentów - 1 punkt

- oddanie pracy po terminie - -3 punkty