---
title: "Wizualizacja danych jakościowych"
author: "Imię i nazwisko"
date: "26 listopada 2018"
output: html_document
---

# Zbiór danych

Generalny Sondaż Społeczny realizowany w USA: http://gss.norc.org/.

```{r wczytanie danych, message=FALSE, warning=FALSE}
library(tidyverse)
library(survey)
load("gss.RData")

summary(gss)
```

Opis zmiennych:

- vpsu - jednostka losowania pierwszego stopnia
- vstrat - warstwa losowania
- polviews - poglądy polityczne
- adults - liczba osób dorosłych w gospodarstwie 
- hompop - liczba osób w gospodarstwie
- race - pochodzenie
- region - region
- age - wiek
- sex - płeć, 
- one - kolumna jedynek
- wtssall - waga z próby
- born_in_usa - czy osoba została urodzona w USA

# Schemat losowania i estymacja

Określenie schematu losowania

```{r schemat losowania}
schemat <- svydesign(ids = ~ vpsu, strata = ~ vstrat, data = gss, weights = ~ wtssall, nest = TRUE)  
```

__Zadanie 1 (5 min)__

Na podstawie zadeklarowanego schematu losowania oszacuj liczbę osób w każdym regionie

```{r liczba osób wg regionów}
region <- ____
```

# Wizualizacja wyników

## Wykres słupkowy

### 1 zmienna

```{r wykres słupkowy}
ggplot(region, aes(____)) + 
  geom_col() +
  xlab(____) + ylab(____) +
  coord_flip()
```

### 2 zmienne

__Zadanie 2. (5 min)__

Na podstawie zadeklarowanego schematu losowania oszacuj liczbę osób w przekroju regionu i płci.

```{r liczba osób wg regionów i płci}
region_sex <- ____
```

```{r 1 wykres słupkowy region i płeć}
ggplot(region_sex, aes(____)) + 
  geom_col() +
  coord_flip()
```

```{r 2 wykres słupkowy region i płeć}
ggplot(region_sex, aes(____)) + 
  geom_col(____) +
  coord_flip()

```

__Zadanie 2 (5 min)__ 

Sprawdź co się stanie po wpisaniu w argumencie position `dodge`.

```{r 3 wykres słupkowy region i płeć}
# wykres 

```


## Wykres kafelkowy (mapa ciepła)

```{r wykres kafelkowy}
ggplot(region_sex, aes(____)) + 
  geom_tile() 
```

__Zadanie 3 (10 min)__

Za pomocą wykresu słupkowego i kafelkowego przedstaw błędy standardowe oszacowań w przekroju poglądów politycznych i płci.

```{r oszacowania poglądy i płeć}
# oszacowania
```


```{r zadanie 3a}
# wykres 1
```

```{r zadanie 3b}
# wykres 2
```


