---
title: "Regresja liniowa"
author: "Imię i nazwisko"
date: "7 stycznia 2019"
output: html_document
---

# Rozgrzewka (10 minut)

Zbiór api zawiera wyniki testu kompetencji przeprowadzonego wśród uczniów w Kalifornii. Dokładny opis zmiennych znajduje się w pliku pomocy. Nas interesują dzisiaj trzy z nich:

- ell - English Language Learners
- enroll - number of students enrolled
- api.stu - number of students tested

```{r}
library(tidyverse)
library(survey)

data(api)

# próba
schemat <- svydesign(id=~1, strata=~stype, weights=~pw, data=apistrat, fpc=~fpc)

```

Liczba studentów biorących udział w badaniu w populacji

```{r}
sum(apipop$api.stu)
```

1. Na podstawie próby oszacuj liczbę osób biorących udział w teście (api.stu).

```{r}

```

2. Na podstawie próby oszacuj jaki odsetek wziął udział w teście (api.stu/enroll)

```{r}

```

# Regresja liniowa

## Bez wyrazu wolnego

Oszacowanie wartości globalnej liczby osób biorących udział w teście na podstawie wartości wskaźnika

```{r}
r1 <- ____

npop <- sum(apipop$enroll, na.rm = T)

predict(r1, total = npop)

```

```{r}
ggplot(apistrat, aes(enroll, api.stu)) + ____

```

### Zadanie (10 minut)

Proszę powtórzyć powyższy tok obliczeń dla zmiennej English Language Learners (ell):


- na podstawie próby oszacować wartość globalną
- na podstawie próby oszacować wskaźnik (ell/enroll)
- na podstawie wskaźnika oszacować wartość globalną

Co się dzieje z precyzją estymacji? Narysuj wykres - wskaże przyczynę takiego stanu rzeczy.



## Uwzględnienie wag z próby w regresji liniowej

Mamy 5 punktów

```{r}
punkty1 <- data.frame(id1=1:5,
                    x1=c(21,20,22,17,16),
                    y1=c(40,41,42,39,37))

ggplot(punkty1, aes(x1, y1)) + geom_point() + xlim(10,25) + ylim(30,45)
```

Tworzymy wszystkie możliwe pary punktów, których jest $n(n-1)/2$.

```{r}
punkty2 <- data.frame(id2=1:5,
                    x2=c(21,20,22,17,16),
                    y2=c(40,41,42,39,37))

punkty <- expand.grid(id1=punkty1$id1, id2=punkty2$id2)

punkty <- punkty[punkty$id1!=punkty$id2,]

pary_punktow <- as.data.frame(unique(t(apply(punkty[,1:2], 1, sort))))
names(pary_punktow) <- names(punkty)

pary_punktow <- merge(pary_punktow, punkty1)
pary_punktow <- merge(pary_punktow, punkty2)

pary_punktow

```

Obliczamy wartości beta ($\beta_{ij}=\frac{y_i-y_j}{x_i-x_j}$) i wagi ($w_{ij}=(x_i-x_j)^2$) dla każdej pary oraz współczynnik beta dla wszystkich punktów ($\beta=\frac{\sum w_{ij}\beta_{ij}}{\sum w_{ij}}$).

```{r}
pary_punktow <- pary_punktow %>%
  mutate(b=(y1-y2)/(x1-x2),
         w=(x1-x2)^2)

beta <- sum(pary_punktow$w*pary_punktow$b)/sum(pary_punktow$w)
beta

```

Porównajmy z regresją liniową

```{r}
lm(y1 ~ x1, data=punkty1)

```

Dokładnie ten sam wynik!

## Z wyrazem wolnym 

Oszacowanie wartości globalnej liczby osób biorących udział w teście na podstawie modelu liniowego.

### Bez wag z próby

```{r}
lm(api.stu ~ enroll, data=apistrat)
```

### Z wagami z próby

```{r}
m1 <- svyglm(api.stu ~ enroll, schemat)
m1
```

W przypadku modelu funkcja predict wymaga, aby dane były w formie data.frame.

```{r}
dane <- data.frame(enroll=npop)

predict(m1, newdata = dane, total = nrow(apipop))
```

```{r}
ggplot(apistrat, aes(enroll, api.stu)) + geom_point() + ____
```

W modelu można także uwzględnić heteroskedastyczność wariancji

```{r}
m2 <- svyglm(api.stu ~ enroll, schemat, family=quasi(variance="mu"))
m2
```

```{r}
predict(m2, newdata = dane, total = nrow(apipop))
```

### Zadanie (10 minut)

Proszę powtórzyć powyższy tok obliczeń dla zmiennej English Language Learners (ell). Czy zastosowanie modelu poprawia precyzję oszacowania?