---
title: "Model Faya-Herriota"
author: "Imię i nazwisko"
date: "14 stycznia 2019"
output: html_document
---

# Rozgrzewka 

Zainstaluj pakiet: sae.  

Metodologia: https://cran.r-project.org/web/packages/sae/index.html 

Zbiór danych zawiera oszacowania bezpośrednie odsetka osób ubogich otrzymane na podstawie badania EU-SILC w przekroju podregionów w 2012 roku.

- arpr_ht - oszacowanie bezpośrednie odsetka osób ubogich
- arpr_ht_se - błąd standardowy oszacowania bezpośredniego
- arpr_ht_cv - względny błąd oszacowania bezpośredniego

Ile wynosi:

- minimum i maksimum oszacowania bezpośredniego,
- minimum i maksimum względnego błędu oszacowania?

```{r}
library(sae)
library(tidyverse)

load("dane.RData")

dane %>%
  select(arpr_ht, arpr_ht_cv) %>%
  summarise_all(c("min", "max"))

```

# Model liniowy

```{r}
ml <- lm(arpr_ht ~ stopa_bezrobocia + wsk_zaleznosci_dzieci, data = dane)
summary(ml)
```

# Model Faya-Herriota

```{r}
attach(dane)
fh <- mseFH(arpr_ht ~ stopa_bezrobocia + wsk_zaleznosci_dzieci, arpr_ht_se^2)
detach(dane)

dane <- dane %>%
  mutate(arpr_fh=as.numeric(fh$est$eblup),
         arpr_fh_se=sqrt(fh$mse),
         arpr_fh_cv=arpr_fh_se/arpr_fh,
         arpr_g=fh$est$fit$refvar/(fh$est$fit$refvar+dane$arpr_ht_se^2),
         arpr_u=arpr_g*(dane$arpr_ht-arpr_fh))
```


## Zadanie (5 minut)

Ile wynosi:

- minimum i maksimum oszacowania modelu Faya-Herriota,
- minimum i maksimum względnego błędu oszacowania modelu Faya-Herriota?

```{r}
dane %>%
  select(arpr_fh, arpr_fh_cv) %>%
  summarise_all(c("min", "max"))
```


## Analiza wyników

Zależność pomiędzy oszacowaniami

```{r}
ggplot(dane, aes(arpr_ht, arpr_fh)) + 
  geom_point() +
  geom_abline(intercept = 0) +
  ylim(0,0.4) + xlim(0,0.4)

```

Zależność pomiędzy względnymi błędami oszacowań

```{r}
ggplot(dane, aes(arpr_ht_cv, arpr_fh_cv)) + 
  geom_point() +
  geom_abline(intercept = 0) +
  ylim(0,0.5) + xlim(0,0.5)
```

Zależność pomiędzy wagą gamma a błędem standardowym

```{r}
ggplot(dane, aes(arpr_g, arpr_ht_se)) + 
  geom_point() +
  ylim(0,0.1) + xlim(0,1)
```

# Przestrzenny model Faya-Herriota

```{r}
attach(dane)
sfh <- mseSFH(arpr_ht ~ stopa_bezrobocia + wsk_zaleznosci_dzieci, arpr_ht_se^2, podreg_nbq_w)
detach(dane)

dane <- dane %>%
  mutate(arpr_sfh=as.numeric(sfh$est$eblup),
         arpr_sfh_se=sqrt(sfh$mse),
         arpr_sfh_cv=arpr_sfh_se/arpr_sfh)
```

## Zadanie (5 minut)

Ile wynosi:

- minimum i maksimum oszacowania przestrzennego modelu Faya-Herriota,
- minimum i maksimum względnego błędu oszacowania przestrzennego modelu Faya-Herriota?

```{r}
dane %>%
  select(arpr_sfh, arpr_sfh_cv) %>%
  summarise_all(c("min", "max"))
```

## Zadanie (15 minut)

Sprawdź jak uwzględnienie w modelu innych zmiennych wpłynie na precyzję uzyskanych oszacowań.