---
title: "Kalibracja"
author: "Łukasz Wawrowski"
date: ""
output:
  xaringan::moon_reader:
    css: ["default.css", "default-fonts.css"]
    lib_dir: libs
    nature:
      highlightStyle: github
      highlightLines: true
      countIncrementalSlides: false


---

# Projektowanie badania

1. Losowanie próby na podstawie operatu (populacji)
2. Wyznaczenie wag z frakcji dla wylosowanych jednostek
3. Zebranie danych od respondentów - występowanie braków odpowiedzi
4. Korekta post-hoc - __kalibracja__
5. Szacowanie parametrów

---

# Wprowadzenie do kalibracji

- metoda wykorzystywana w estymacji różnych parametrów w badaniach statystycznych z brakami odpowiedzi
- twórcy metody: Carl-Erik Sarndal i Jean Claude Deville
- polski ekspert: dr Marcin Szymkowiak

---

# Kalibracja

Metoda polegająca na skorygowaniu wyjściowych wag celem redukcji obciążenia wynikającego z istnienia braków odpowiedzi. 

Obliczenie skorygowanych wag odbywa się w oparciu o wykorzystanie informacji dodatkowych.

W rezultacie uzyskuje się równowagę rozumianą w ten sposób, że po zastosowaniu kalibracji próba jest _wyglądem_ zbliżona do całej populacji.

---

# Algorytm kalibracji

1. Sprawdź czy wagi w próbie sumują się liczebności populacji, w przekrojach w których jest przeprowadzana estymacja
2. Jeśli nie to wyznacz wartości globalne w tych przekrojach - zmienne pomocnicze w kalibracji
3. Dokonaj korekty wag, w taki sposób, aby suma wag w przekrojach odpowiadała liczebności populacji

---

# Kalibracja w pakiecie survey

```{r include=FALSE}
load("dane.RData")
```


Wyznaczanie wartości globalnych dla zmiennych pomocniczych:

```{r}
pop_plec <- colSums(model.matrix(~plec,model.frame(~plec,populacja)))
pop_plec
```

`(Intercept)` - liczebność populacji. Liczba kategorii $k-1$.

Funkcja `calibrate`:

```{r eval=FALSE}
kalibracja_plec <- calibrate(design = schemat, formula = ~plec, 
                             population = pop_plec)
```

---

# Kalibracja w pakiecie survey

Wyznaczanie wartości globalnych dla zmiennych pomocniczych:

```{r}
pop <- colSums(model.matrix(~plec*mw,model.frame(~plec*mw,populacja)))
pop
```

Użycie w formule `*` wyznacza wartości globalne dla kilku zmiennych pomocniczych.

Funkcja `calibrate`:

```{r eval=FALSE}
kalibracja_plec_mw <- calibrate(design = schemat, formula = ~plec*mw, 
                                population = pop)
```


---

# Zadanie

```{r eval=FALSE}
load("dane.RData")
```


- `proba` - 0,131% próba wylosowana ze zbioru `populacja` z warstwą utworzoną na podstawie zmiennej _wiek_
- `proba_braki` - zbiór `proba` zakładający 20% braków odpowiedzi

1. Przeprowadź kalibrację w grupach wieku
2. Przeprowadź kalibrację w grupach wieku i płci

---

# Kalibracja

- Zakładamy, że populacja $U=\left\{1,2,\ldots,N\right\}$  składa się z $N$ elementów.
- Z populacji tej losujemy zgodnie z określonym schematem losowania próbę $s\subseteq U$, składającą się z $n$ elementów.
- Niech $\pi_{i}$ oznacza prawdopodobieństwo inkluzji pierwszego rzędu tj. $\pi_{i}=P\left(i\in s\right)$ a $w_{i}=1/\pi_{i}$ wagę przypisaną $i$-tej jednostce w procesie losowania.
- Zakładamy, że głównym celem jest oszacowanie wartości globalnej zmiennej $y$: 
$$Y=\sum_{i=1}^{N}y_{i},$$
gdzie $y_{i}$ oznacza wartość zmiennej $y$ dla $i$-tej jednostki, $i=1,\ldots,N$.

---

# Kalibracja

- Niech ponadto $x_{1},\ldots,x_{k}$ oznaczają zmienne pomocnicze, a $\mathbf{X}_{j}$ oznacza wartość globalną zmiennej $x_{j}$, $j=1,\ldots,k$, tj.
$$\mathbf{X}_{j}=\sum_{i=1}^{N}x_{ij},$$
gdzie $x_{ij}$ oznacza wartość $j$ - tej zmiennej pomocniczej dla $i$ - tej jednostki badania.
- Do oszacowania wartości globalnej zmiennej $y$ wykorzystujemy estymator Horvitza-Thompsona:

$$\hat{Y}_{HT}=\sum_{i=1}^{n}w_{i}y_{i}$$

---

# Kalibracja

- W praktyce bardzo często zdarza się, że:

$$\sum_{s}w_{i}x_{ij} \neq \mathbf{X}_{j}$$
co oznacza konieczność rozważenia zastosowania kalibracji.

---

# Kalibracja

- Zatem niech $\mathbf{w}=\left(w_{1},\ldots,w_{n}\right)^{T}$ będzie wektorem wag wynikających ze schematu losowania próby, a $\mathbf{d}=\left(d_{1},\ldots,d_{n}\right)^{T}$ poszukiwanym wektorem wag kalibracyjnych, gdzie $n$ oznacza liczebność próby.
- Niech $G$ będzie dowolną funkcją spełniającą następujące warunki:
  - $G\left(\cdot\right)$ jest dwukrotnie różniczkowalna,
  - $G\left(\cdot\right)\geq 0$,
  - $G\left(1\right)=0$,
  - $G'\left(1\right)=0$,
  - $G''\left(1\right)=1$.
- Nowo wyznaczone wagi powinny nieznacznie się różnić od wag $d_{i}$ oraz powinny spełniać warunek:
$$\sum_{s}d_{i}x_{ij} = \mathbf{X}_{j}$$

---

# Wyznaczanie wag kalibracyjnych

- Minimalizacja funkcji odległości: 
$$D\left(\mathbf{d},\mathbf{w}\right)=\sum_{i=1}^{n}w_{i}G\left(\frac{d_{i}}{w_{i}}\right)\longrightarrow \textrm{min}$$
- Równania kalibracyjne: 
$$\sum_{i=1}^{n}d_{i}x_{ij}=\mathbf{X}_{j},\quad j=1,\ldots,k,$$
- Warunki ograniczające:
$$L\leq \frac{d_{i}}{w_{i}}\leq U, \quad \text{gdzie: } L<1\  \text{i}\  U>1,\  i=1,\ldots,n.$$

---

# Funkcja G

W praktycznych zastosowaniach najczęściej wykorzystuje się funkcję $G$ wpostaci $G_{1}\left(x\right)=\frac{1}{2}\left(x-1\right)^{2}$. w tym przypadku mamy bowiem:

$$D\left(\mathbf{w},\mathbf{d}\right)=\sum_{i=1}^{n}d_{i}G\left(\frac{w_{i}}{d_{i}}\right)=\sum_{i=1}^{n}d_{i}\frac{1}{2}\left(\frac{w_{i}}{d_{i}}-1\right)^{2}=\frac{1}{2}\sum_{i=1}^{n}\frac{\left(w_{i}-d_{i}\right)^{2}}{d_{i}}.$$

W literaturze wskazuje się wiele różnych postaci tej funkcji.

---

# Wagi kalibracyjne

Wektor wag kalibracyjnych $\mathbf{d}=\left(d_{1},d_{2},\ldots,d_{n}\right)^{T}$ jest rozwiązaniem zadania minimalizacji:
$$\mathbf{d}=\textrm{argmin}_{v}D\left(\textbf{v},\textbf{w}\right),$$
$$\mathbf{X}=\tilde{\textbf{X}},$$
przy czym
$$D\left(\mathbf{v},\textbf{w}\right)=\frac{1}{2}\sum_{i=1}^n\frac{\left(v_{i}-w_{i}\right)^{2}}{w_{i}}$$
$$\tilde{\mathbf{X}}=\left(\sum_{i=1}^n{d_{i}x_{i1}},\sum_{i=1}^n{d_{i}x_{i2}},\ldots,\sum_{i=1}^n{d_{i}x_{ik}}\right)^{T},\quad \mathbf{X}=\left(\sum_{i=1}^N{x_{i1}},\sum_{i=1}^N{x_{i2}},\ldots,\sum_{i=1}^N{x_{ik}}\right)^{T}.$$

---

# Wagi kalibracyjne

Rozwiązaniem zadania minimalizacji jest wektor wag kalibracyjnych $\mathbf{d}=\left(d_{1},d_{2},\ldots,d_{n}\right)^{T}$, którego składowe spełniają równanie
$$d_{i}=w_{i}+w_{i}\left(\textbf{X}-\hat{\textbf{X}}\right)^{T}\left(\sum_{i=1}^n{w_{i}\underline{\textbf{x}}_{i}\underline{\textbf{x}}_{i}^{T}}\right)^{-1}\underline{\textbf{x}}_{i}$$
przy czym:
$$\hat{\textbf{X}}=\left(\sum_{i=1}^n{w_{i}x_{i1}},\sum_{i=1}^n{w_{i}x_{i2}},\ldots,\sum_{i=1}^n{w_{i}x_{ik}}\right)^{T},$$
$$\underline{\textbf{x}}_{i}=\left(x_{i1},x_{i2},\ldots,x_{ik}\right)^{T}.$$

---

class: center, middle, inverse

# Pytania?