---
title: "Testy danych ilościowych"
author: "Imię i nazwisko"
date: "17 grudnia 2018"
output: html_document
---

```{r}
library(tidyverse)
library(survey)

load("gss.RData")

schemat <- svydesign(ids = ~ vpsu, strata = ~ vstrat, data = gss, weights = ~ wtssall, nest = TRUE)  

```

# Rozgrzewka (15 min.)

Na histogramie przedstaw rozkład wieku w zaznaczoną wartością średnią. Odpowiednie zapytanie do Google rozwiązuje problem w pierwszym wyniku.

```{r}

```


# Analiza danych ilościowych

Analiza danych ilościowych zwykle polega na porównywaniu charakterystyk rozkładu w ramach różnych grup. Podczas zajęć skupimy się na metodach, które umożliwiają testowanie hipotez w dwóch grupach.

## Sprawdzenie rozkładu normalnego

Użycie niektórych metod wymaga spełnienia założenia o rozkładzie normalnym. W tym celu można zastosować np. test Shapiro-Wilka, gdzie:

H0: rozkład zmiennej ma rozkład normalny
H1: rozkład zmiennej nie ma rozkładu normalnego

Test Shapiro-Wilka ma ograniczenie do 5000 obserwacji.

### Przykład

Sprawdzenie normalności w grupie mężczyzn

```{r}
shapiro.test(gss$age[gss$sex=="Male"])
```

Sprawdzenie normalności w grupie kobiet

```{r}
shapiro.test(gss$age[gss$sex=="Female"])
```

W obu przypadkach odrzucemy hipotezę zerową (wartości p są dużo mniejsze od przyjętego poziomu istotności 0,05) - rozkłady zmiennych nie są normalne. 

## Test t-średnich

W przypadku, gdy rozkład zmiennej jest normalny można przeprowadzić test istotności dla dwóch średnich:

H0: średnie w grupach są równe
H1: średnie w grupach są różne

### Przykład

Sprawdźmy ile wynosi średnia wieku w ramach płci:

```{r}
gss %>%
  group_by(sex) %>%
  summarise(n=n(), # liczebność
            srednia=mean(age, na.rm=TRUE)) # średnia z wyłączeniem braków danych
```

Różnica nie wygląda na zbyt dużą, więc możemy przypuszczać, że różnica niebędzie istotna statystycznie. Gdybyśmy mieli do czynienia z cechą o rozkładzie normalnym to zastosowalibyśmy test t-średnich. I tak to zrobimy, żeby zobaczyć jakiej funkcji należałoby użyć.

```{r}
svyttest(age ~ sex, schemat)
```

Na podstawie wartości p (0,1083 > 0,05) możemy stwierdzić, że nie ma podstaw do odrzucenia hipotezy zerowej.

## Test Manna-Whitneya

Jeżeli nie jest spełnione założenie o rozkładzie normalnym to można skorzystać z testu, który tego nie wymaga i jest oparty na rangach. Wówczas hipotezy są następujące:

H0: zmienne w obu grupach mają ten sam rozkład
H1: zmienne w obu grupach mają różny rozkład

### Przykład

Zastosowanie tego testu jest możliwe w funkcji `svyranktest`, który przyjmuje takie same argumenty jak test t-średnich.

```{r}
svyranktest(age ~ sex, schemat)
```

W tym przypadku także nie ma podstaw do odrzucenia hipotezy zerowej.

## Więcej niż dwie grupy

W pakiecie survey zostały zaimplementowane tylko te testy, które umożliwiają porównywanie dwóch grup. Natomiast istnieją oczywiście testy statystyczne dla większej ich liczby - np. ANOVA.

Alternatywnie można dokonać grupowania danej zmiennej, tak aby miała dwie kategorie.

### Przykład

Zmienną dotyczącą liczby osób w gospodarstwie domowym można przekodować na cechę, która będzie miała dwie kategorię przyjmująć jako gospodarstwo małe takie liczące poniżej 3 osób, a jako duże 3 osoby i więcej. 

```{r}
gss <- gss %>%
  mutate(hom_size=ifelse(hompop<3, "Small", "Big"))

schemat2 <- svydesign(ids = ~ vpsu, strata = ~ vstrat, data = gss, weights = ~ wtssall, nest = TRUE)  
```

# Zadanie

Sprawdź czy wartości wieku różnią się w zależności od wielkości gospodarstwa domowego. Oblicz wartości średnie, przeprowadź test normalności i wybierz odpowiednie narzędzie analityczne.